臺灣桃園地方法院交通事件裁定　　　　 96年度交聲字第264號
原處分機關　交通部公路總局新竹區監理所桃園監理站
異　議　人
即受處分人　麥晶生物科技股份有限公司
法定代理人　乙○○
代　理　人　甲○○
上列受處分人因違反道路交通管理處罰條例案件，不服交通部公
路總局新竹區監理所桃園監理站民國96年5 月16日所為之處分（
原處分：桃監裁罰字第裁52—CV0000000 號），聲明異議，本院
裁定如下：
    主  文
異議駁回。
    理  由
一、原處分意旨略以：異議人即受處分人麥晶生物科技股份有限
    公司所雇用之司機甲○○於民國96年3 月27日11時22分許，
    駕駛車牌號碼6429—DR號自用小貨車，行經臺北縣新莊市○
    ○路與萬安街口處有燈光號誌管制之交岔路口時，竟未依交
    通號誌之指示暫停於停止線前，而違規闖越紅燈，遂經臺北
    縣政府警察局交通隊員警以照相儀器當場拍攝其違規情形後
    ，經警檢具上開照片2 幀，舉發其有「闖紅燈」之違規，並
    填製北縣警交字第CV0000000 號舉發違反道路交通管理事件
    通知單，異議人不服於96年4 月12日（應到案日期為96年5
    月11日）向交通部公路總局新竹區監理所桃園監理站（以下
    簡稱原處分機關）提出申訴，經原處分機關認異議人仍有上
    開違規情事，遂於96年5 月16日以桃監裁罰字第裁52—CV00
    00000 號裁決書，裁罰異議人新臺幣（下同）2,700 元。
二、本件異議意旨略以：異議人所雇用之駕駛人甲○○確有於96
    年3 月27日11時22分許，駕駛車牌號碼6429－DR號自用小貨
    車，行經臺北縣新莊市○○路與萬安街口處，然並無闖越紅
    燈，當時該路口之交通號誌確為綠燈，於甲○○駕駛上開自
    用小貨車越過停止線時，該路口之交通號誌始轉換為紅燈，
    且因當時前方有1 臺小貨車欲靠右臨時停車，致使甲○○所
    駕駛之車輛無法順利通過該路口，遂將其所駕駛之自用小貨
    車暫停於斑馬線上，以讓前方之小貨車能順利靠右行駛，而
    臺北縣新莊市○○路與萬安街之路口狹小，甲○○絕無可能
    將車輛停於路中，以致左右兩方車輛無法行駛，非如舉發員
    警所述有闖越紅燈之情事，是原處分之處罰顯有不當，爰依
    法聲明異議，請求撤銷原處分。
三、按汽車駕駛人，行經有燈光號誌管制之交岔路口闖紅燈者，
    處新臺幣（下同）1,800 元以上5,400 元以下罰鍰，並予記
    違規點數3 點。道路交通管理處罰條例第53條、第63條第1
    項第3 款分別定有明文。次按有關「闖紅燈」行為之認定，
    於「道路交通管理處罰條例」中固未見相關解釋，然「停止
    線」係用以指示行駛車輛停止之界限，車輛停止時，其前懸
    部分不得伸越該線，而車輛面對圓形紅燈表示禁止通行，不
    得超越停止線或進入路口，此觀諸道路交通標誌標線號誌設
    置規則第170 條第1 項及第206 條第1 項第5 款之規定即明
    。基此，若據此認定超越停止線即為闖紅燈，恐為一般大眾
    所難接受，亦非「道路交通管理處罰條例」立法當初之精神
    ，故交通部為促使駕駛人回歸於對標線之認知，同時兼顧執
    法技術層面與社會大眾接受之程度，曾就「面對圓形紅燈時
    超越停止線或闖紅燈行為」之認定乙案，於82年3 月27 日
    召開研商闖紅燈認定標準會議，並依該次會議紀錄發布交通
    部82年4 月22日交路字第009811號函（下稱交通部函），供
    執法單位參考，其會議重要內容如下：
  (一)車輛面對圓形紅燈時仍逕予穿越路口至銜接路段，含左轉、
    直行、迴轉及右轉（依箭頭綠燈允許行駛者除外），即視為
    闖紅燈之行為。
  (二)有繪設路口範圍者：車輛無視於紅燈警示，有穿越路口之意
    圖，而車身已伸入路口範圍者，亦視同闖紅燈；若僅伸越停
    止線而未達路口範圍者，則視為不遵守標線指示（可依道路
    交通安全管理處罰條例第60條第3 項之規定處分之）。
  (三)無繪設路口範圍者：以車輛無視於紅燈號誌，而有穿越路口
    之企圖，其車身已伸越停止線並足以妨害其他方向人（若有
    行人穿越道）、車通行者，亦以闖紅燈論處；若僅車身伸越
    停止線則以不遵守標線指示視之。
  (四)目前交岔路口已繪設網狀黃線區者，暫以該範圍視作路口，
    未繪設者，請公路主管機關依內政部警政署65年2 月16日警
    署交字第00249 號函之規定，視路況車況繪設路口範圍。
  (五)另路口設有照相設施者並請有關單位依會議結論之認定標準
    配合調整以更能明確認定。
四、經查：
  (一)異議人雖以前揭情詞辯稱，惟據證人即臺北縣政府警察局新
    莊分局光華派出所之員警郭哲榮於本院調查時結證稱：96年
    3 月27日11時22分許，伊在臺北縣新莊市○○路與萬安街口
    執行勤務，伊距離交通號誌約為5 到10公尺，當時該路口之
    交通號誌已經轉為紅燈，甲○○所駕駛之自用小貨車才違規
    闖越停止線，而甲○○前方的小貨車是在交通號誌轉換成黃
    燈之際即通過停止線，並非是紅燈時穿越過去等語（見本院
    96年7 月16日筆錄），並有現場照片2 正附卷可稽（見本院
    卷第4 頁），而異議人與證人郭哲榮間素不相識，依本件卷
    存證據資料並無任何證據，足以證明證人郭哲榮上開證述係
    屬虛偽，亦無任何足以令人顯信其證述為不可採之品行證據
    或前科證據存在，本院自不得僅以證人郭哲榮為舉發本件之
    警察人員，而全盤抹煞其基於證人資格所證述內容，而員警
    舉發違反道路交通管理處罰條例所列違規事實，本質為行政
    處分，基於公務員為公法上行為具有公信力原則，該行政行
    為當可被推定為真正，其據以依法處分之事實認定亦為正確
    無誤，是異議人上開所辯，顯屬卸責之詞，不足採信。
  (二)綜上所述，本件事證明確，甲○○所駕駛車牌號碼6429—DR
    號自用小貨車有前述違規行為，已堪認定。從而，原處分機
    關依道路交通管理處罰條例第53條第1 項之規定及違反道路
    交通管理事件統一裁罰基準及處理細則所訂之違反道路交通
    管理事件統一裁罰基準表，裁處異議人罰鍰2,700 元，核無
    不當。本件異議為無理由，應予駁回。又「汽車駕駛人駕駛
    汽車違反道路交通管理處罰條例第53條規定者，除依原各該
    條款處罰鍰外，並予記違規點數3 點」，道路交通管理處罰
    條例第63條第1 項第3 款固定有明文，惟本件係因受處分人
    為法人，而違規記點處分之實益乃在於累積達一定點數後可
    執行吊扣或吊銷駕駛執照之處分，是受處分人若為法人，並
    無駕駛執照，故不需記違規點數，原處分未予記點，亦於法
    無違，附此敘明。
據上論斷，應依道路交通管理處罰條例第87條第2 項、道路交通
案件處理辦法第19條，裁定如主文。
中    華    民    國    96    年    8     月    13     日
                  交通法庭  法  官  張淑華
以上正本證明與原本無異。
如不服本裁定，應於送達後5 日內，向本院提出抗告狀。
                            書記官  郭中明
中    華    民    國    96    年    8     月    16     日
